【裁判字號】    90,台上,3906
【裁判日期】    900628
【裁判案由】    殺人等罪
【裁判全文】
最高法院刑事判決                                九十年度台上字第三九○六號
    上  訴  人  乙○○
    選任辯護人  簡坤明律師
    上  訴  人  丁○○
                丙○○
                甲○○
    右  一  人
    選任辯護人  蔡宏修律師
右上訴人等因殺人等罪案件，不服台灣高等法院中華民國九十年三月七日第二審判決
（八十九年度上重訴字第四一號，起訴案號：台灣台北地方法院檢察署八十八年度偵
字第一七五三五、二二八○九、二四一六五號），提起上訴，本院判決如左：
    主  文
原判決撤銷，發回台灣高等法院。
    理  由
本件原判決撤銷第一審科刑判決，改判仍論處上訴人乙○○、丙○○共同殺人（丙○
○累犯）、丁○○、甲○○共同傷害人之身體，因而致人於死罪刑（甲○○累犯），
固非無見。惟查：（一）刑事訴訟法第九十五條第一款規定，訊問被告應先告知犯罪
嫌疑及所犯所有罪名。罪名經告知後，認為應變更者，應再告知。本件檢察官起訴上
訴人等均犯刑法第二百七十一條第一項之殺人罪，第一審論處上訴人乙○○、丙○○
共同殺人、甲○○使人受重傷、丁○○以非法方法，剝奪人之行動自由等罪刑，原審
撤銷第一審判決，對甲○○、丁○○部分變更起訴法條，改依同法第二百七十七條第
二項前段之傷害致人於死罪論處，惟未依上述規定於調查或審判程序中告知上訴人丁
○○、甲○○將有變更罪名之情事，使其有充分辯論之機會，即逕行判決，其審判程
序自屬違法。（二）刑法上之傷害致人於死罪，除行為人對其傷害之犯行，客觀上能
預見發生死亡之結果外，且須傷害行為與死亡之結果間，有相當因果關係存在，始得
成立。若被害人之死亡，係因第三人之殺人行為所致，就原傷害行為人而言，該第三
人殺人所生死亡之結果，事出偶然，客觀上非其所能預見，其傷害犯行對於被害人死
亡結果之發生，並無相當性及必然性之關係存在，自不得依傷害致人於死罪之加重結
果犯論處；換言之，同一被害人死亡之結果，殊無既令殺人者負殺人罪責，又使其他
傷害行為人另成立傷害致人於死罪之餘地。原判決既認上訴人等基於傷害之犯意，共
同將被害人押至台北縣新店市○○路十六公里處，丙○○、乙○○先於車上毆打被害
人，甲○○再將被害人拉出車外，與丙○○、乙○○繼續共同圍毆被害人，乙○○、
丙○○二人另萌殺人犯意，一人持木杖毆打被害人頭、胸、背部，一人圍堵以防逃跑
，合力將被害人打落山崖死亡，則被害人死亡之結果，係因乙○○、丙○○異常介入
之殺人行為所致，丁○○、甲○○之傷害犯行與被害人死亡結果間之因果關係似已中
斷。乃原判決竟認丁○○、甲○○之傷害行為與被害人之死亡結果有因果關係，致同
一被害人死亡之結果，既由乙○○、丙○○負殺人罪責，又由丁○○、甲○○負傷害
致人於死罪責，殊有適用法則不當之違誤。（三）苟如原判決事實所認係甲○○將滿
面鮮血之被害人拉出車外，再與乙○○、丙○○共同圍毆被害人，……乙○○、丙○
○另萌殺人犯意，合力將被害人打落山崖，始行罷手，如甲○○無何防止被害人被打
落山崖死亡結果發生之積極作為，能否謂其僅止於傷害犯意而無分擔實施殺人行為？
丁○○辯稱其始終未下車（見第二二八○九號偵查卷第三十三頁背面），但甲○○則
陳稱其與丁○○聯手將木杖搶下丟在一旁（見同上偵查卷第十七頁背面），二人對犯
罪經過所述並不一致，事涉丁○○、甲○○有無共同殺人等犯行，仍有待深入詳查探
究明白之必要。原審在攸關犯罪事實之認定及上訴人等涉犯罪名成立與否之重要事項
，尚未澈查剖析釐清前，率予論斷丁○○、甲○○罪刑，難謂無證據調查未盡之違法
。以上或係上訴意旨所指摘，或為本院得依職權調查之事項，應認原判決有撤銷發回
更審之原因。
據上論結，應依刑事訴訟法第三百九十七條、第四百零一條，判決如主文。
中      華      民      國     九十     年      六      月    二十八    日
                              最高法院刑事第三庭
                                  審判長法官  陳  錫  奎
                                        法官  洪  清  江
                                        法官  李  伯  道
                                        法官  呂  丹  玉
                                        法官  洪  佳  濱
      右正本證明與原本無異
                                              書  記  官
中      華      民      國     九十     年      七      月      四      日


司法院資訊處製作；財團法人民間司法改革基金會備份。
